【裁判字號】    98,易,173
【裁判日期】    980911
【裁判案由】    重利
【裁判全文】
臺灣新竹地方法院刑事判決               98年度易字第173號
公  訴  人  臺灣新竹地方法院檢察署檢察官
被      告  乙○○
上列被告因重利案件，經檢察官聲請簡易判決處刑（97年度偵字
第5708號），惟本院認為不宜以簡易判決處刑（97年度竹簡字第
1679號），移送適用通常程序審判，被告於本院準備程序進行中
，先就被訴事實為有罪之陳述，本院依簡式審判程序判決如下：
    主  文
乙○○乘他人急迫貸以金錢，而取得與原本顯不相當之重利，處
拘役拾日，如易科罰金，以新臺幣壹仟元折算壹日；又乘他人
急迫貸以金錢，而取得與原本顯不相當之重利，處拘役拾日，
如易科罰金，以新臺幣壹仟元折算壹日；應執行拘役伍拾日，如
易科罰金，以新臺幣壹仟元折算壹日。
    事  實
一、乙○○於民國97年3 月間，在新竹地區自由時報刊登借貸廣
    告，並以0000000000號行動電話門號為聯絡工具，供不特定
    人與其聯絡並借款。嗣甲○○因需款孔急，乃於97年3 月間
    某日撥打廣告上登載之前開電話與乙○○聯絡借款事宜，乙
    ○○即基於重利之犯意，自稱「高經理」，與甲○○相約在
    新竹市○○路、中正路口之教堂附近某處，同意借款新臺幣
    （下同）2 萬元，約定以15日為1 期，每期每1 萬元收取2
    千元之利息（即月息40分），並先扣除第1 期之利息，而以
    此方式取得與原本顯不相當之重利，並由甲○○簽發票面金
    額分別為6 萬、2 萬、2 萬之本票共3 張及交付國民身分證
    予乙○○以供借款之擔保。甲○○又於97年4 月間某日，因
    急需用錢，乃向乙○○借款3 萬元，乙○○即另行起意，基
    於重利之犯意，與甲○○相約在新竹市○○路、中正路口之
    教堂附近某處，同意借款3 萬元，約定以15日為1 期，每期
    每1 萬元收取1 千5 百元之利息（即月息30分），亦先扣除
    第1 期之利息，而以此方式取得與原本顯不相當之重利。嗣
    於97年8 月13日晚間6 時45分許，乙○○前往新竹市○○路
    、經國路口向蔡佳玲討債收款時（另案由臺灣新竹地方法院
    檢察署檢察官偵查起訴，經本院以97年度易字第829 號判決
    後，經上訴臺灣高等法院後撤回上訴而確定）當場為警查獲
    ，並扣得甲○○之國民身分證及其所簽發之本票3 張，始悉
    上情。
二、案經新竹市警察局移送臺灣新竹地方法院檢察署檢察官偵查
    聲請簡易判決處刑。
    理  由
一、本件被告乙○○所犯刑法第344 條之重利罪，非死刑、無期
    徒刑、最輕本刑為3 年以上有期徒刑之罪，被告於本院準備
    程序進行中，就被訴事實為有罪之陳述，經本院認合於刑事
    訴訟法第273 條之1 第1 項之規定，裁定進行簡式審判程序
    ，合先敘明。
二、上開事實業據被告乙○○於本院訊問、準備及簡式審判程序
    中坦承不諱（見本院97年度竹簡字第1679號卷第21至22頁、
    98年度易字第56號卷第12、17頁），並與證人即被害人張台
    河於警詢時之指述大致相符（見97年度偵字3045號卷第7 至
    9 頁、第28至33頁），此外，並有切結書1 紙、贓物認領保
    管單2 份、照片共13張、新竹市警察局第二分局96年5 月1
    日刑案紀錄表附卷足稽（見同上偵查卷第16至18頁、第20至
    21 頁 、第23頁、第25至26頁、第51至52頁），足認被告之
    自白核與事實相符而堪採信。本案事證明確，被告之犯行堪
    以認定，應予依法論科。
三、核被告乙○○所為，係犯刑法第344 條之重利罪。又被告所
    犯2 次借款予被害人甲○○而收取顯不相當重利之行為，犯
    意各別，行為互殊，應予分論併罰。檢察官聲請簡易判決處
    刑書認被告先後借款予被害人甲○○之行為係構成接續犯云
    云，惟查，被告先後2 次借款予被害人甲○○而分別收取重
    利之行為，犯意各別且時間相隔將近1 月，利息計算方式亦
    有不同，顯非基於單一犯意而於時間、空間密切接近之情形
    下所為之接續數舉動，不能論以接續犯，此部分聲請意旨容
    有誤會，惟業據公訴人當庭更正（見本院98年6 月12日訊問
    筆錄），附此敘明。爰審酌被告乙○○不思以正當途徑賺取
    金錢，竟以乘他人急迫需錢之際，貸與金錢以攫取重利，且
    前有重利罪之前科，素行難認良好，有臺灣高等法院被告前
    案紀錄表在卷可參，惟念其犯後坦承犯行、態度尚佳，併審
    酌被告為高職畢業、經濟狀況尚可等智識、教育程度及經濟
    狀況，兼衡其放款金額、放款利息額度，犯罪之動機、目的
    、手段等一切情狀，量處如主文所示之刑，並諭知易科罰金
    之折算標準，暨定應執行刑，及諭知易科罰金之折算標準，
    以資懲儆。至扣案之甲○○所簽發之本票3 張，雖係被告犯
    前開重利罪所得之物，惟因係被告貸款予甲○○之債權憑證
    ，僅應超過法定利息部分無請求權外，餘合法之權利尚非不
    得憑該票據及借據行使之，是尚不宜宣告沒收之，附此敘明
    。
據上論斷，應依刑事訴訟法第452 條、第299 條第1 項前段、第
273 條之1 第1 項，刑法第344 條、第41條第1 項前段、第51條
第6款 ，刑法施行法第1 條之1 ，判決如主文。
本案經檢察官程秀蘭到庭執行職務。
中    華    民    國    98    年    9     月    11    日
                  刑事第五庭    法  官  林佑珊
以上正本證明與原本無異。
如不服本判決應於收受判決後10日內向本院提出上訴書狀，並應
敘述具體理由。其未敘述上訴理由者，應於上訴期間屆滿後20日
內向本院補提理由書(均須按他造當事人之人數附繕本)「切勿逕
送上級法院」。
中    華    民    國    98    年    9     月    11    日
                                書記官  蕭惠婷
附錄本案論罪科刑法條：
刑法第344條：
乘他人急迫、輕率或無經驗貸以金錢或其他物品，而取得與原本
顯不相當之重利者，處1年以下有期徒刑、拘役或科或併科1,000
元以下罰金。


司法院資訊處製作；財團法人民間司法改革基金會備份。
